ACORDAO-COMPLETO-2404381

ACÓRDÃO 4780/2021 ATA 8/2021 - PRIMEIRA CÂMARA

VISTOS, relatados e discutidos estes autos de 10 (dez) atos de Pensão Militar, submetidos à apreciação deste Tribunal para fins de registro, nos termos do inc. III do art. 71 da Constituição Federal de 1988, atos esses cadastrados e disponibilizados ao TCU por intermédio do Sistema e-Pessoal, na forma dos arts. 2º e 4º da Instrução Normativa TCU 78/2018,
ACORDAM os Ministros do Tribunal de Contas da União, reunidos em Sessão da 1ª Câmara, diante das razões expostas pelo Relator e com fundamento nos arts. 1º, inciso V, e 39, inciso II, ambos da Lei 8.443/92, c/c o art. 259, inciso II, do Regimento Interno, em:
9.1. considerar legais os atos constantes das peças 2, 4, 6 e 8/9, relativos às pensões militares em favor das Sras. Margarida Machado Fernandes Lessa, Ana Luzia de Jesus Barreto Soares, Arlete Maura de Almeida, Silvana Fonseca Caporal, Nancy de Souza Moura e Elizete Nunes Bulhões, autorizando-lhes o registro, nos termos do § 1º do art. 260 do Regimento Interno desta Corte de Contas, desde que do ato constante da peça 6 seja excluída a beneficiária Maura Arlete Fonseca da Costa, tendo em vista o seu falecimento em 17/5/2016;
9.2. considerar, com fundamento no art. 260, § 5º, do Regimento Interno deste Tribunal, prejudicados os atos nº s 45017/2016, 46404/2016, 48332/2016 e 2955/2017 (peças 5, 7, 10 e 11) , atinentes às pensões militares em favor de Maria Lucia de Carvalho Souza, Maria de Oliveira Martins, Florisa Machado Coutada e Dulcinea de Jesus Costa, tendo em vista a perda de seus objetos;
9.3. considerar ilegal e negar registro ao ato de concessão pensão militar em favor de Elisabete Rocha Soares Elias, Debora Soares Colusse, Andreia Rocha Soares e Simone Rocha Soares do Carmo (peça 3) ;
9.4. dispensar a devolução dos valores indevidamente recebidos até a data da ciência deste Acórdão, com base no Enunciado 106 da Súmula da Jurisprudência do TCU;
9.5. determinar à Diretoria de Inativos e Pensionistas - Comando do Exército que:
9.5.1. faça cessar os pagamentos decorrentes do ato impugnado, comunicando ao TCU, no prazo de 15 dias, as providências adotadas, nos termos do art. 262, caput, do Regimento Interno do TCU, do art. 8º, caput, da Resolução-TCU 206/2007 e do art. 19, caput, da Instrução Normativa-TCU 78/2018;
9.5.2. proceda à regularização do posto ou graduação que serve de base de cálculo para os proventos da pensão militar cujo registro foi negado, contemplando o posto ou graduação imediatamente inferior ao que foi utilizado como referência para o benefício;
9.5.3. emita novo ato de pensão, livre da irregularidade apontada, submetendo-o ao TCU, no prazo de trinta dias, consoante os arts. 262, § 2º, do Regimento Interno do TCU e 19, § 3º, da Instrução Normativa TCU 78/2018;
9.5.4. informe às interessadas na pensão considerada ilegal que, no caso de não provimento de recursos eventualmente interpostos, deverão ser repostos os valores recebidos após a ciência deste Acórdão pela Diretoria de Inativos e Pensionistas - Comando do Exército;
9.5.5. comunique imediatamente às interessadas o teor desta deliberação, encaminhando ao TCU, no prazo de 30 (trinta) dias, comprovante da respectiva data de ciência, nos termos do art. 4º, § 3º, da Resolução-TCU 170/2004;
9.6. determinar à Sefip que:
9.6.1. acompanhe o cumprimento das determinações elencadas nos itens 9.5.1 a 9.5.5 deste Acórdão; e
9.6.2. arquive os autos.

Pessoal: Pensão Militar.

Primeira Câmara

Comando do Exército.

3. Interessadas: Ana Luzia de Jesus Barreto Soares, CPF XXX.811.647-XX; Andreia Rocha Soares, CPF XXX.477.977-XX; Arlete Maura de Almeida, CPF XXX.399.686-XX; Debora Soares Colusse, CPF XXX.963.687-XX; Dulcinea de Jesus Costa, CPF XXX.486.977-XX; Elisabete Rocha Soares Elias, CPF XXX.367.087-XX; Elizete Nunes Bulhões, CPF XXX.500.507-XX; Florisa Machado Coutada, CPF XXX.093.247-XX; Margarida Machado Fernandes Lessa, CPF XXX.247.377-XX; Maria Lucia de Carvalho Souza, CPF XXX.358.857-XX; Maria de Oliveira Martins, CPF XXX.807.947-XX; Maura Arlete Fonseca da Costa, CPF XXX.756.717-XX; Nancy de Souza Moura, CPF XXX.029.887-XX; Silvana Fonseca Caporal, CPF XXX.423.766-XX; Simone Rocha Soares do Carmo, CPF XXX.202.837-XX.

13.1. Ministros presentes: Walton Alencar Rodrigues (Presidente), Vital do Rêgo e Jorge Oliveira.
13.2. Ministro-Substituto convocado: Marcos Bemquerer Costa.
13.3. Ministros-Substitutos presentes: Augusto Sherman Cavalcanti (Relator) e Weder de Oliveira.

AUGUSTO SHERMAN

Cuidam os autos de 10  (dez) atos de pensão militar, submetidos à apreciação deste Tribunal para fins de registro, nos termos do inc. III do art. 71 da Constituição Federal de 1988, atos esses cadastrados e disponibilizados ao TCU por intermédio do Sistema e-Pessoal, na forma dos arts. 2º e 4º da Instrução Normativa TCU 78/2018.
2.	A unidade técnica, ao analisar os fundamentos legais das concessões bem como as informações prestadas pelo órgão do controle interno, lavrou a instrução constante da peça 13, adiante parcialmente transcrita, com eventuais ajustes de forma:
"INTRODUÇÃO
1. Trata-se de atos de pensão militar, submetidos, para fins de registro, à apreciação do Tribunal de Contas da União (TCU) , de acordo com o art. 71, inciso III, da Constituição Federal.  Os atos foram cadastrados e disponibilizados ao TCU por intermédio do Sistema e-Pessoal, na forma do art. 2º e 4º da Instrução Normativa TCU 78/2018.
2. Os atos desse processo pertencem às seguintes unidades:
2.1. Unidade emissora: MINISTÉRIO DA DEFESA-COMANDO DO EXÉRCITO (VINCULADOR) .
2.2. Unidade cadastradora:  DIRETORIA DE INATIVOS E PENSIONISTAS.
2.3. Subunidade cadastradora: SUC1.1 - 1ª Região Militar .
EXAME TÉCNICO
Procedimentos aplicados
3. Os procedimentos para exame, apreciação e registro de atos de pessoal encontram-se estabelecidos na Instrução Normativa TCU 78/2018 e na Resolução TCU 206/2007. Essas normas dispõem que os atos de pessoal disponibilizados por meio do e-Pessoal devem ser submetidos previamente a críticas automatizadas, com base em parâmetros predefinidos.
4. As críticas das informações cadastradas na etapa de coleta do ato foram elaboradas e validadas levando-se em conta as peculiaridades de cada ato. Os itens verificados nessa etapa são inerentes a dados cadastrais, fundamentos legais, mapa de tempo, ficha financeira, assim como eventuais ocorrências de acumulação. Trata-se de verificações abrangentes, minuciosas e precisas e sem a necessidade de ação humana e, portanto, menos suscetível a falhas. As críticas aplicadas estão discriminadas no sistema, no Menu e-Pessoal, opção 'Crítica', que podem ser acessadas mediante concessão de perfil específico a servidores do TCU responsáveis pela análise.
5. Além das críticas automatizadas, há verificação humana adicional no caso de haver alertas do sistema ou informações não formatadas, como esclarecimentos do gestor ou do controle interno.  
6. As críticas também consideram os registros do Sistema Integrado de Administração de Recursos Humanos (Siape) . O Siape disponibiliza informações atualizadas sobre as parcelas que integram os proventos, diferentemente, portanto, do e-Pessoal, que informa as parcelas no momento do registro do ato. 
7. Essa confrontação com o Siape fornece uma visão atual e verdadeira da situação, o que permite descaracterizar irregularidades e inconsistências que, embora constantes do e-Pessoal, já foram corrigidas.
8. As verificações detectadas nos atos encontram-se discriminadas na aba de pendências de cada ato no sistema e-Pessoal, bem como nos espelhos dos atos contemplados por esta instrução.
Exame das Constatações
9.	Ato: 43374/2016 - Interessado: ALBERICO DOS SANTOS LESSA - CPF: XXX.755.917-XX
9.1. Beneficiário: MARGARIDA MACHADO FERNANDES LESSA - CPF: XXX.247.377-XX - Cônjuge
9.2. Parecer do Controle Interno: considerar o ato Legal.
9.3. Por intermédio de análises realizadas por esta Unidade Técnica no presente ato, não se constatou irregularidade que obste a chancela pela legalidade.
9.4. Encaminhamento do ato: 
9.4.1. Considerar LEGAL e conceder registro do ato de ALBERICO DOS SANTOS LESSA. 
10. Ato: 43881/2016 - Interessado: GERALDO SOARES - CPF: XXX.027.767-XX
10.1. Beneficiários: ELISABETE ROCHA SOARES ELIAS - CPF: XXX.367.087-XX - Filho (a) ; DEBORA SOARES COLUSSE - CPF: XXX.963.687-XX - Filho (a) ; ANDREIA ROCHA SOARES - CPF: XXX.477.977-XX - Filho (a) e SIMONE ROCHA SOARES DO CARMO - CPF: XXX.202.837-XX - Filho (a) 
10.2. Parecer do Controle Interno: considerar o ato Legal.
10.3. Por intermédio de análises realizadas por esta Unidade Técnica no presente ato, não se constatou irregularidade que obste a chancela pela legalidade.
10.4. Encaminhamento do ato:
10.4.1. Considerar LEGAL e conceder registro do ato de GERALDO SOARES. 
11. Ato: 44669/2016 - Interessado: OSWALDO DE ARAUJO SOARES - CPF: XXX.619.987-XX
11.1. Beneficiário: ANA LUZIA DE JESUS BARRETO SOARES - CPF: XXX.811.647-XX - Cônjuge
11.2. Parecer do Controle Interno: considerar o ato Legal.
11.3. Por intermédio de análises realizadas por esta Unidade Técnica no presente ato, não se constatou irregularidade que obste a chancela pela legalidade.
11.4. Encaminhamento do ato:
11.4.1. Considerar LEGAL e conceder registro do ato de OSWALDO DE ARAUJO SOARES. 
12. Ato: 45017/2016 - Interessado: JOSE DE SOUZA - CPF: XXX.501.647-XX
12.1. Beneficiário: MARIA LUCIA DE CARVALHO SOUZA - CPF: XXX.358.857-XX - Cônjuge
12.2. Parecer do Controle Interno: considerar o ato Legal.
12.3. Por intermédio de análises realizadas por esta Unidade Técnica no presente ato, não se constatou irregularidade que obste a chancela pela legalidade.
12.4. Encaminhamento do ato:
12.4.1. Considerar LEGAL e conceder registro do ato de JOSE DE SOUZA. 
13. Ato: 45496/2016 - Interessado: WALDEMAR FONSECA - CPF: XXX.135.906-XX
13.1. Beneficiários: ARLETE MAURA DE ALMEIDA - CPF: XXX.399.686-XX - Filho (a) ; SILVANA FONSECA CAPORAL - CPF: XXX.423.766-XX - Filho (a) e MAURA ARLETE FONSECA DA COSTA - CPF: XXX.756.717-XX - Filho (a) 
13.2. Parecer do Controle Interno: considerar o ato Legal.
13.3. Por intermédio de análises realizadas por esta Unidade Técnica no presente ato, não se constatou irregularidade que obste a chancela pela legalidade.
13.4. Encaminhamento do ato: 
13.4.1. Considerar LEGAL e conceder registro do ato de WALDEMAR FONSECA. 
14. Ato: 46404/2016 - Interessado: JOSE MARTINS - CPF: XXX.309.067-XX
14.1. Beneficiário: MARIA DE OLIVEIRA MARTINS - CPF: XXX.807.947-XX - Cônjuge
14.2. Parecer do Controle Interno: considerar o ato Perda de objeto. Justificativa:  Maria de Oliveira Martins falecida em 16 out 2009, conforme certidão de óbito constante na folha 04 do processo de reversão.
14.3. Por intermédio de análises realizadas por esta Unidade Técnica no presente ato, não se constatou irregularidade que obste a chancela pela legalidade.
14.4. Encaminhamento do ato:
14.4.1. Considerar LEGAL e conceder registro do ato de JOSE MARTINS. 
15. Ato: 47349/2016 - Interessado: GILBERTO BUENO MOURA - CPF: XXX.026.507-XX
15.1. Beneficiário: NANCY DE SOUZA MOURA - CPF: XXX.029.887-XX - Cônjuge
15.2. Parecer do Controle Interno: considerar o ato Legal.
15.3. Por intermédio de análises realizadas por esta Unidade Técnica no presente ato, não se constatou irregularidade que obste a chancela pela legalidade.
15.4. Encaminhamento do ato:
15.4.1. Considerar LEGAL e conceder registro do ato de GILBERTO BUENO MOURA.
16. Ato: 47919/2016 - Interessado: FRANCISCO DE ASSIS BULHOES - CPF: XXX.760.377-XX
16.1. Beneficiário: ELIZETE NUNES BULHOES - CPF: XXX.500.507-XX - Cônjuge
16.2. Parecer do Controle Interno: considerar o ato Legal.
16.3.Por intermédio de análises realizadas por esta Unidade Técnica no presente ato, não se constatou irregularidade que obste a chancela pela legalidade.
16.4. Encaminhamento do ato:
16.4.1. Considerar LEGAL e conceder registro do ato de FRANCISCO DE ASSIS BULHOES. 
17. Ato: 48332/2016 - Interessado: JOAQUIM RODRIGUES COUTADA JUNIOR - CPF: XXX.063.507-XX
17.1. Beneficiário: FLORISA MACHADO COUTADA - CPF: XXX.093.247-XX - Cônjuge
17.2.Parecer do Controle Interno: considerar o ato Legal.
17.3. Por intermédio de análises realizadas por esta Unidade Técnica no presente ato, não se constatou irregularidade que obste a chancela pela legalidade.
17.4. Encaminhamento do ato:
17.4.1. Considerar LEGAL e conceder registro do ato de JOAQUIM RODRIGUES COUTADA JUNIOR. 
18. Ato: 2955/2017 - Interessado: PAULO TEIXEIRA DA COSTA - CPF: XXX.271.717-XX
18.1.Beneficiário: DULCINEA DE JESUS COSTA - CPF: XXX.486.977-XX - Cônjuge
18.2.Parecer do Controle Interno: considerar o ato Legal.
18.3. Por intermédio de análises realizadas por esta Unidade Técnica no presente ato, não se constatou irregularidade que obste a chancela pela legalidade.
18.4. Encaminhamento do ato:
18.4.1. Considerar LEGAL e conceder registro do ato de PAULO TEIXEIRA DA COSTA. 
CONCLUSÃO
19. A abrangência e a profundidade das verificações levadas a efeito fundamentam convicção de que os atos 45017/2016, 2955/2017, 43881/2016, 44669/2016, 46404/2016, 47349/2016, 43374/2016, 48332/2016, 45496/2016 e 47919/2016 podem ser apreciados pela legalidade, em razão de não terem sido encontradas irregularidades nos atos, de acordo com o item Exame das Constatações desta instrução.
PROPOSTA DE ENCAMINHAMENTO
20. Ante o exposto, com fundamento no art. 71, inciso III, da Constituição Federal, no art. 1º, inciso V, e art. 39, incisos I e II, da Lei 8.443/1992, no art. 260 do Regimento Interno do Tribunal de Contas da União, propõe-se: 
20.1.Considerar  LEGAIS e conceder o registro dos atos de JOSE DE SOUZA, PAULO TEIXEIRA DA COSTA, GERALDO SOARES, OSWALDO DE ARAUJO SOARES, JOSE MARTINS, GILBERTO BUENO MOURA, ALBERICO DOS SANTOS LESSA, JOAQUIM RODRIGUES COUTADA JUNIOR, WALDEMAR FONSECA e FRANCISCO DE ASSIS BULHOES."
3.	Em seu pronunciamento regimental, no entanto, o Ministério Público junto a esta Casa, neste ato representado pelo Procurador Júlio Marcelo de Oliveira, apresentou posicionamento parcialmente divergente (peça 15) :
"Trata-se de processo consolidado com dez atos de pensões militares deferidas pelo Ministério da Defesa/Comando do Exército, com proposta de legalidade por parte da Secretaria de Fiscalização de Pessoal - Sefip.
A seu turno, o controle interno manifestou-se pela legalidade de todos os atos, exceto em relação à pensão instituída por José Martins (peça 7) cuja análise considera prejudicada, por perda de objeto, em razão do falecimento da beneficiária.
O Militar Geraldo Soares (peça 3) recebeu a vantagem estabelecida no art. 110 da Lei 6.880/1980, após estar reformado, conforme o fundamento legal lançado no ato do e-Pessoal.
De acordo com o Acórdão 2225/2019-TCU-Plenário, o Tribunal de Contas da União decidiu pela ausência de previsão legal para a extensão da referida vantagem a militares reformados, conforme o seguinte sumário:
Sumário: atos de reforma. Alteração de uma das concessões para elevação, em um grau hierárquico, do posto sobre o qual calculados os proventos do inativo, em face da superveniência de invalidez permanente decorrente de doença especificada em lei. Militar anteriormente reformado com proventos já calculados sobre o posto hierárquico superior, por tempo de serviço. Ausência de previsão legal para extensão da vantagem estabelecida no art. 110 da Lei 6.880/1980 a militares já reformados, bem como para o acréscimo de dois postos no cálculo dos proventos. Negativa de registro. Determinações. Legalidade e registro das demais concessões.
O aumento irregular concedido na reforma reflete-se no cálculo do valor da pensão militar desse instituidor, como se verifica no quadro a seguir.
Destaque-se que a pensão militar, nos termos art. 6º da Lei 3.765/1960, pode ser calculada considerando-se 1 ou 2 postos acima, para os que preenchiam os requisitos temporais antes da revogação desse artigo pela MP 2.215-10/2001. O militar não fez tal opção:
	Instituidor
	Posto na Reforma
	Posto de Contribuição
	Pensão Militar

				Devida
	Paga

	Geraldo Soares
	2º Sargento
	2º Sargento
	2º Sargento
	2º Tenente

Tendo em vista que o valor do benefício está acima do devido, o respectivo ato deve ser considerado ilegal, com negativa de registro perante esta Corte de Contas, conforme o entendimento firmado pelo Acórdão 2225/2019-TCU-Plenário.
O ato foi encaminhado em 2019, de modo que pode ser apreciado, para fins de registro, por este Tribunal, pois não houve o decurso do prazo decadencial previsto pelo Supremo Tribunal Federal, no âmbito do RE 636.553.
Ante o exposto, o Ministério Público de Contas sugere considerar:
a) ilegal a pensão militar instituída por Geraldo Soares (peça 3) ;
b) prejudicado, por perda de objeto, o exame da pensão instituída por José Martins (peça 7) , tendo em vista o exaurimento de seus efeitos financeiros, motivado pelo falecimento da beneficiária; e
c) legais os demais atos autuados no presente processo".
É o relatório.

não há.

Procurador Júlio Marcelo de Oliveira.

PENSÃO MILITAR. QUATRO ATOS PREJUDICADOS, EM FUNÇÃO DO EXAURIMENTO DE SEUS EFEITOS FINANCEIROS ANTES DA APRECIAÇÃO. CONSTATAÇÃO EM UM ATO DE QUE OS PROVENTOS FORAM CALCULADOS COM BASE EM BENEFÍCIO CONCEDIDO (POSTO/GRADUAÇÃO SUPERIOR IMEDIATA) A INSTITUIDOR QUE FOI REFORMADO POR HAVER ATINGIDO A IDADE-LIMITE PARA PERMANÊNCIA NA RESERVA REMUNERADA, SEM ENQUADRAR-SE NOS INCS. I E II DO ART. 108 DA LEI 6.880/1980. ILEGALIDADE E NEGATIVA DE REGISTRO DE UM ATO. DETERMINAÇÕES. LEGALIDADE DOS DEMAIS ATOS, COM AUTORIZAÇÃO PARA SEU REGISTRO.

PENSÃO MILITAR (PMIL)

Cuidam os autos de 10 (dez) atos de Pensão Militar deferidos pelo Comando do Exército e submetidos à apreciação deste Tribunal para fins de registro, nos termos do inc. III do art. 71 da Constituição Federal de 1988.
2.	Os benefícios deferidos às pensionistas Margarida Machado Fernandes Lessa, Ana Luzia de Jesus Barreto Soares, Arlete Maura de Almeida, Silvana Fonseca Caporal, Nancy de Souza Moura e Elizete Nunes Bulhões, retratados nas peças 2, 4, 6 e 8/9, encontram-se conformes aos normativos regentes, podendo ser apreciados pela legalidade com o subsequente registro, nos termos sugeridos pela unidade instrutiva, com o acréscimo de que, do ato constante da peça 6, seja excluída a beneficiária Maura Arlete Fonseca da Costa, tendo em vista o seu falecimento em 17/5/2016 (peça 17) .
3.	No que tange, especificamente, à pensão instituída por Geraldo Soares em favor de suas filhas Elisabete Rocha Soares Elias, Debora Soares Colusse, Andreia Rocha Soares e Simone Rocha Soares do Carmo, concordo com a sinalização do representante do Parquet especializado quanto à existência de ilegalidade.
4.	O ato de reforma de Geraldo Soares chegou a ser encaminhado a este Tribunal, aqui sendo colacionado no TC-Processo 004.389/2012-3, ainda que sua apreciação haja sido considerada prejudicada, em função do falecimento do beneficiário (Acórdão 1830/2012-TCU-Primeira Câmara, Relator Ministro-Substituto Weder de Oliveira) .
5.	Apesar de o ato em questão (ato de reforma nº 10003371-07-2011-002066-5, constante da peça 14 do TC-Processo 004.389/2012-3) , consignar que Geraldo Soares, nascido em 10/11/1933, após passar para a reserva em 24/12/1981 (com menos de 30 anos de serviço, na graduação de 2º Sargento) , foi alvo de reforma sob o fundamento de incapacidade definitiva, constata-se que tanto o suposto laudo médico quanto o início de vigência do novo estágio verificaram-se em 10/11/1997, justamente quanto o militar completou 56 anos, idade limite de sua permanência na reserva remunerada (art.  26, "b", da Lei 4.902/1965) . Em assim sendo, indevida a concessão em seu favor da vantagem do art. 110 da Lei 6.880/1980, a fim de que se passasse a calcular seus proventos com base no posto de 2º Tenente, já que sua passagem para a reforma não teve como fundamento os incs. I ou II do art. 108 daquele diploma legal. 
6.	Além disso, também não poderia ser aplicado o disposto no art. 6º da Lei 3.765/1960 (disposição aplicável àqueles que implementaram os requisitos antes de sua revogação pela MP 2.215-10/2001) , de calcular-se a pensão por ele instituída considerando-se 1 ou 2 postos acima, já que o militar não fez tal opção (peça 3, p. 2) .
7.	Assim, o referido ato de pensão militar não poderá prosperar nos moldes em que foi concedido, sem prejuízo de que novo ato seja encaminhado ao Tribunal para oportuna deliberação, livre da irregularidade ora apontada.
8.	Considerando tratar-se de ilegalidade relacionada a processo de concessão, perfilho o entendimento de que o julgamento proposto não implica a obrigatoriedade de ressarcimento das importâncias indevidamente recebidas de boa-fé, até a data do conhecimento desta deliberação pelo órgão concedente, razão pela qual julgo aplicável o Enunciado 106 da Súmula de Jurisprudência do deste Tribunal.
9.	Destaco que o ato da pensão militar instituída por Geraldo Soares foi disponibilizado ao TCU em 1º/8/2019, portanto, há menos de 5 (cinco) anos, não lhe sendo aplicável, portanto, a nova orientação do STF consubstanciada no RE 636.553/RS.
10.	Findei por também identificar, a partir de consultas ao Sisobi (peça 16, 18, 19 e 20) , o falecimento das únicas beneficiárias das pensões militares instituídas por José de Souza (peça 5) , José Martins (peça 7 - sendo que a respeito de tal ato já havia alerta nesse sentido da parte do Controle Interno e do MP/TCU) , Joaquim Rodrigues Coutada Junior (peça 10) e Paulo Teixeira da Costa (peça 11) , respectivamente as Sras. Maria Lucia de Carvalho Souza, ocorrido em 9/10/2015, Maria de Oliveira Martins, ocorrido em 16/10/2009, Florisa Machado Coutada, ocorrido em 4/9/2016, e Dulcinea de Jesus Costa, ocorrido em 24/11/2005. Cessados, portanto, seus efeitos financeiros, configurada a hipótese de aplicação do art. 260, § 5º, do Regimento Interno desta Casa, no sentido de considerar tais atos (peças 5, 7, 10 e 11) prejudicados por perda de objeto.
	Diante do exposto, ao acolher parcialmente a proposta alvitrada pela unidade técnica com o ajuste alvitrado pelo MP/TCU e as outras considerações que apresentei, manifesto-me por que o Tribunal aprove o Acórdão que ora submeto à deliberação deste Colegiado.
TCU, Sala das Sessões Ministro Luciano Brandão Alves de Souza, em 23 de março de 2021.
AUGUSTO SHERMAN CAVALCANTI 
Relator